最高法院刑事判決　　　　　　　　　　　　　　　八十八年度台上字第七三三七號
　　上訴人　台灣高等法院高雄分院檢察署檢察官
　　被　告　甲○○
右上訴人因被告違反麻醉藥品管理條例等罪案件，不服台灣高等法院高雄分院中華民
國八十六年十二月二日第二審判決（八十六年度上訴字第一一一○號，起訴案號：台
灣高雄地方法院檢察署八十五年度偵字第二九二六○號），提起上訴，本院判決如左
：
    主  文
原判決關於轉讓禁藥及被訴非法販賣化學合成麻醉藥品無罪部分撤銷，發回台灣高等
法院高雄分院。
其他上訴駁回。
    理  由
一撤銷發回部分：
本件原判決認定被告甲○○明知安非他命為禁藥，竟基於概括犯意，自民國八十五年
七月三十日起，至同年十月初某日，先後五次在其高雄市○○區○○街一九三號住處
轉讓安非他命與陳憲中，另於同年十月中旬某日、十一月中旬某日及十二月六日分別
在高雄縣鳳山市九龍保齡球館轉讓安非他命與陳憲中各一次，每次一小包，重約○‧
二公克等情，因而撤銷第一審關於轉讓禁藥部分之判決，改判論處被告連續明知為禁
藥而轉讓罪刑。而以公訴意旨另以：被告基於意圖營利之概括犯意，連續於八十五年
十月中旬、十一月中旬、十二月六日在上開九龍保齡球館販賣安非他命與陳憲中，每
次一小包，重約○‧二公克，價格新台幣（下同）一千元，涉犯修正前麻醉藥品管理
條例第十三條之一第二項第一款罪嫌部分，經審理結果尚屬不能證明，因而撤銷第一
審關於論處被告非法販賣化學合成麻醉藥品罪刑部分之判決，改判諭知被告無罪，固
非無見。
惟查(一)、被告之自白，必須與事實相符，始得採為論罪之證據，若其自白顯有疑義，
審理事實之法院，仍應調查其他必要之證據，否則，即難資以論罪科刑。原判決以被
告於原審及第一審之自白認定被告自八十五年七月三十日起至同年十月初，先後五次
轉讓禁藥安非他命與陳憲中等情。然卷查第一審法院於調查中訊問被告：「八十五年
七月三十日起至十月初是否拿安非他命給陳憲中吸﹖」答：「是，沒拿錢的，共五次
。」，於原審再為相同之訊問，亦供稱：「有轉讓，沒販賣。」（第一審卷第八頁背
面、原審卷第二十九頁正面）。但究竟有何補強證據證明被告上開自白與事實相符，
原判決未予調查說明，遽採為斷罪之證據，已有可議。又共同被告陳憲中於警訊中供
稱：「我向他（被告）購買三次安非他命。」「八十五年十月中旬第一次、八十五年
十一月中旬第二次、八十五年十二月六日左右第三次。」（警訊卷第二頁背面），於
偵查中供稱：「（安非他命向甲○○買﹖）是託甲○○拿，每次一千元，○‧二公克
，從十月中旬、十一月中旬及十二月六日共三次。」「（有賣安非他命﹖）沒有，甲
○○是跟我要的，要四、五次，大約是十月份開始到十一月中旬止。」等語（偵查卷
第九頁背面、第十頁正面）。與被告此部分之自白亦不盡相符。究竟被告有無此部分
轉讓禁藥之犯行，自有傳喚陳憲中調查之必要。被告於原審亦具狀聲請傳訊陳憲中作
證（原審卷第二十一頁），乃原審未予傳喚調查，復未認其無調查之必要，以裁定駁
回之，或於判決理由予以說明，遽予判決，難謂已盡調查之能事。(二)、一事不再理為
刑事訴訟法上一大原則，蓋對同一被告之一個犯罪事實，祇有一個刑罰權，不容重複
裁判，故檢察官就同一事實無論其為先後二次起訴或在一個起訴書內重複追訴，法院
均應依刑事訴訟法第三百零三條第二款就重行起訴部分諭知不受理之判決。本件檢察
官起訴被告自八十五年七月三十日起至同年十月初某日連續五次轉讓禁藥安非他命與
陳憲中，涉犯藥事法第八十三條第一項之轉讓禁藥罪嫌；另連續在八十五年十月中旬
、十一月中旬及十二月六日，非法販賣安非他命與陳憲中，涉嫌另犯修正前麻醉藥品
管理條例第十三條之一第二項第一款之非法販賣化學合成麻醉藥品罪。原審審理結果
，認起訴書所指被告非法販賣安非他命部分，被告並無營利意圖，係屬轉讓禁藥行為
，與起訴書所指被告轉讓禁藥之犯行，係基於概括犯意為之，應依連續犯之規定以一
罪論。則此部分與轉讓禁藥部分顯係同一事實重複起訴，依上述說明，此部分自應為
不受理之判決，乃原判決竟為無罪之諭知，難謂為適法。(三)、被告行為後，毒品危害
防制條例已於八十七年五月二十日修正公布施行，安非他命列為第二級毒品，該條例
第八條第二項規定，轉讓第二級毒品者，處六月以上五年以下有期徒刑，得併科新台
幣七十萬元以下罰金。原審未及比較新舊法之適用，亦屬無可維持。上訴意旨指摘原
判決關於此部分不當，尚非無理由，應認有撤銷發回更審之原因。
二上訴駁回部分：
按上訴得對於判決之一部為之；未聲明為一部者，視為全部上訴，刑事訴訟法第三百
四十八條第一項定有明文。又刑事訴訟法第三百七十六條所列各罪之案件，經第二審
判決者，不得上訴於第三審法院。本件檢察官提起上訴，並未聲明對原判決一部為之
，自應視為全部上訴。然查被告所犯非法吸用化學合成麻醉藥品部分，原判決認係犯
修正前之麻醉藥品管理條例第十三條之一第二項第四款之罪，核屬刑事訴訟法第三百
七十六條第一款之案件，依上開說明，既經第二審判決，自不得上訴於第三審法院。
上訴人竟復一併提起上訴，顯為法所不許，應予駁回。
據上論結，應依刑事訴訟法第三百九十七條、第四百零一條、第三百九十五條前段，
判決如主文。
中      華      民      國    八十八    年     十二     月    二十三    日
                              最高法院刑事第五庭
                                  審判長法官  董  明  霈
                                        法官  丁  錦  清
                                        法官  林  茂  雄
                                        法官  王  居  財
                                        法官  陳  宗  鎮
      右正本證明與原本無異
                                              書  記  官
中      華      民      國    八十八    年     十二     月     三十     日
